臺灣高等法院刑事裁定
110年度毒抗字第191號
抗  告  人  
即  被  告  何欣穎




                    （另案羈押在法務部○○○○○○○○○○）
上列抗告人因違反毒品危害防制條例案件，經檢察官聲請送觀察
、勒戒，不服臺灣桃園地方法院中華民國110年1月14日（109 年
度毒聲字第585號），提起抗告，本院裁定如下：
    主  文
抗告駁回。
    理  由
一、抗告意旨略以：不服原裁定，於法定期間內提起抗告，理由
    另補陳(至民國110年2月20日止，仍未具狀補陳抗告理由)云
    云。　　
二、檢察官聲請意旨略以：被告甲○○基於施用第一級、第二級毒
    品之犯意，於109年7月7日晚間6時許，在桃園市○○區○○路0
    段000巷000弄00號住處，以針筒注射之方式，施用第一級毒
    品海洛因1次，及將第二級毒品甲基安非他命置於玻璃球內
    燒烤，吸食其產生煙霧方式，施用第二級毒品甲基安非他命
    1次。嗣於109年7月7日晚間7時25分許，在桃園市○○區○○路0
    段000號前為警查獲，並在其駕駛之車牌號碼0000-00號車輛
    內扣得第一級毒品海洛因2包（淨重0.34公克、0.44公克）
    及吸食器1組。經警採尿送驗後，結果呈嗎啡、甲基安非他
    命陽性反應。爰依法聲請裁定將被告送勒戒處所觀察、勒戒
    等語。　　　　　
三、按毒品危害防制條例於108年12月17日修正，並於109年1月1
    5日公布，該條例第20條第3項自公布後6個月施行（毒品危
    害防制條例第36條後段參照），修正前毒品危害防制條例第
    20條第3項規定：「依前項規定為觀察、勒戒或強制戒治執
    行完畢釋放後，5年後再犯第10條之罪者，適用本條前2項之
    規定。」，修正後毒品危害防制條例第20條第3項則規定：
    「依前項規定為觀察、勒戒或強制戒治執行完畢釋放後，3 
    年後再犯第10條之罪者，適用前2項之規定。」；又108年12
    月17日修正之條文施行前犯第10條之罪，於修正施行後，依
    下列規定處理：二、審判中之案件，由法院或少年法院（地
    方法院少年法庭）依修正後規定處理（毒品危害防制條例第
    35條之1第2款前段參照）。　　
四、又按犯毒品危害防制條例第10條之罪者，檢察官應聲請法院
    裁定，或少年法院（地方法院少年法庭）應先裁定，令被告
    或少年入勒戒處所觀察、勒戒，其期間不得逾2月，毒品危
    害防制條例第20條第1項定有明文。前開觀察、勒戒之規定
    ，乃導入一療程觀念，針對受處分人將來之危險所為預防、
    矯治措施之保安處分，目的係在戒除行為人施用毒品身癮及
    心癮之措施，以達教化與治療之目的，其立法意旨在幫助施
    用毒品者戒毒，性質非屬懲戒行為人。而毒品危害防制條例
    第24條第1項規定「附命完成戒癮治療之緩起訴處分」(下稱
    「附命緩起訴」）程序（109年1月15日修正公布之同條項規
    定，尚未施行），依現行實務見解，犯同條例第10條第1項
    、第2項之施用第一級或第二級毒品罪者，如已完成「附命
    緩起訴」之戒癮治療，事實上已接受等同「觀察、勒戒或強
    制戒治」執行完畢釋放之處遇，則如於同條例第23條第2項
    所定「3年」内，再犯施用第一級或第二級毒品罪，顯現其
    再犯率甚高，原規劃之「附命緩起訴」完成戒癮治療制度功
    能無法發揮成效，已無再次接受「觀察、勒戒或強制戒治」
    處遇之必要，自應依該條例第23條第2項規定之相同法理，
    逕行追訴（提起公訴或聲請簡易判決處刑），而無再依該條
    例第20條第1項重行聲請觀察、勒戒或強制戒治之必要，且
    此經「附命緩起訴」，應以經「附命緩起訴」並「完成戒癮
    治療」後，起算該「3年」内再犯之期間（最高法院109年度
    台非字第76號、第77號判決意旨參照)。參酌毒品危害防制
    條例第20條之立法理由，施用毒品者未完成「附命緩起訴」
    之戒癮治療，緩起訴處分後經撤銷，其緩起訴處分並未完成
    ，自不得解為等同「觀察、勒戒」之處遇已完成，即不得認
    其事實上已接受等同「觀察、勒戒或強制戒治」執行完畢釋
    放之處遇，自無從依此起算3年之再犯期間。　　
五、經查：　
　㈠被告甲○○前因施用毒品案件，經臺灣桃園地方法院以89年度
    毒聲字第6251號裁定送觀察、勒戒，因認有繼續施用毒品傾
    向，再經臺灣桃園地方法院以90年度毒聲字第1114號裁定令
    入戒治處所施以強制戒治，嗣於90年3月27日停止強制戒治
    出所；復於107年間因施用毒品案件，經臺灣基隆地方檢察
    署檢察官以107年度毒偵字1775號為附命戒癮治療之緩起訴
    處分，緩起訴處分期間自107年10月15日至108年12月14日止
    ，嗣因被告未依規定完成戒癮治療，而再犯施用第一級毒品
    案件，經檢察官以108年度撤緩字第285號撤銷該緩起訴處分
    ，並以108年度撤緩毒偵字第386號提起公訴，且經臺灣基隆
    地方法院以109年度訴字第131號判決有期徒刑7月在案，有
    本院被告前案紀錄表在卷可稽(見本院卷）。
　㈡被告復基於施用第一級、第二級毒品之犯意，於109年7月7 
    日晚間6時許，在桃園市○○區○○路0段000巷000弄00號住處，
    以針筒注射之方式，施用第一級毒品海洛因1次，及將第二
    級毒品甲基安非他命置於玻璃球內燒烤，吸食其產生煙霧方
    式，施用第二級毒品甲基安非他命1次之犯行，業據被告於
    警詢及偵查中坦承不諱（見毒偵影卷第27、28、174頁），
    且被告斯時為警採集尿液送驗結果確呈安非他命類、鴉片類
    陽性反應，有卷附之桃園市政府警察局楊梅分局被採尿人尿
    液暨毒品真實姓名與編號對照表、台灣檢驗科技股份有限公
    司濫用藥物實驗室-台北109年7月23日出具之UL/2020/00000
    000號濫用藥物檢驗報告在卷可稽（見毒偵影卷第221、223
    頁）。是被告上開出於任意性之自白核與事證相符，可以採
    信，其確有施用第一級、第二級毒品犯行無訛。
　㈢被告於109年7月7日再犯本案施用毒品犯行，屬三犯以上，雖
    於107年間因施用毒品案件，經檢察官為附命完成戒癮治療
    之緩起訴處分，惟該緩起訴處分，嗣經同署撤銷並起訴(108
    年度撤緩字第285號），揆諸前揭規定說明，此附命戒癮治
    療既無法等同「觀察、勒戒或強制戒治」之處遇，則被告本
    案施用毒品前最近一次強制戒治執行完畢係於90年3月27日
    ，距本案施用犯行已逾3年，依上開說明，即應再令觀察、
    勒戒。
　㈣本院審核上開卷證資料，認原審依檢察官之聲請，裁定抗告
    人施用第一級、第二級毒品，應送勒戒處所觀察、勒戒，經
    核並無不合。抗告人並未提出任何證據證明其係於犯罪未發
    覺前，已自動向行政院衛生署指定之醫療機構請求治療，自
    無毒品危害防制條例第21條第1項規定適用之餘地。又毒品
    危害防制條例第24條規定，檢察官是否給予被告戒癮治療之
    機會，屬檢察官之職權，是本件檢察官未依毒品危害防制條
    例第24條，改以緩起訴處分方式轉介毒品施用者前往醫療院
    所治療即「檢察官依職權給予被告為附命完成戒癮治療之緩
    起訴處分」，此非本院所得審酌之事項。又被告自88年起多
    次犯施用毒品案件，有本院被告前案紀錄表附卷可憑，顯見
    其並無戒除毒癮之決心。本件抗告人未具理由提起抗告，且
    無可免除觀察、勒戒之法定事由，其抗告為無理由，應予駁
    回。
據上論斷，應依刑事訴訟法第412條，裁定如主文。
中　　華　　民　　國　　110 　年　　2 　　月　　20　　日
　　　　　　　　　刑事第十七庭  審判長法　官  鄭水銓
　　　　　　　　　　　　　　　　　　  法　官  李世華
　　　　　　　　　　　　　　　　　　  法　官  黃雅芬
以上正本證明與原本無異。
不得再抗告。
                                      書記官  鄭雅云
中　　華　　民　　國　　110 　年　　2 　　月　　22　　日